【裁判字號】    99,裁,3375
【裁判日期】    991216
【裁判案由】    市地重劃
【裁判全文】
最  高  行  政  法  院  裁  定
                                      99年度裁字第3375號
再 審原 告  徐重安
            劉長德
再 審被 告  臺中縣政府
代  表  人  黃仲生
上列當事人間市地重劃事件，再審原告對於中華民國99年9月16
日本院99年度判字第926號判決，提起再審之訴，本院裁定如下
：
    主  文
再審之訴駁回。
再審訴訟費用由再審原告負擔。
    理  由
一、按提起再審之訴，應依行政訴訟法第277條第1項第4款之規
    定表明再審理由，此為必須具備之程式。所謂表明再審理由
    ，必須指明確定判決有如何合於法定再審事由之具體情事，
    始為相當。倘僅泛言有何條款之再審事由，而無具體情事者
    ，尚難謂已合法表明再審理由。如未表明再審理由，法院無
    庸命其補正。又行政訴訟法第273條第1項第1款所謂「適用
    法規顯有錯誤」，係指依確定的事實適用法規錯誤而言，且
    必須是原確定判決所適用之法規與該案應適用之法規相違背
    ，或與司法院解釋、本院判例有所牴觸者，始足當之，並不
    包括認定事實的瑕疵、法律上見解之歧異、判決不備理由或
    理由矛盾等問題。又原確定判決如已明確說明其適用法律之
    見解，並就當事人主張之法律見解，說明其不採之理由，且
    原確定判決所採見解與司法院解釋、本院判例及通說見解均
    無牴觸者，當事人如仍堅持其於原訴訟程序主張之歧異見解
    作為再審理由，亦難謂對原確定判決如何「適用法規顯有錯
    誤」，已有具體指摘，仍應認其再審之訴不合法。
二、緣本件再審被告核定市地重劃工程有變更都市計畫之必要，
    乃於民國94年2月17日以府地劃字第0940040408號函請都市
    計畫擬定機關臺中縣豐原市公所，准依都市計畫法第27條第
    1項第4款規定辦理「變更豐原都市○○○○路兩側（原綠19
    用地）細部計畫（配合市地重劃個案變更）案」事宜，並經
    再審被告依法辦理公告公開展覽，於公開展覽期間內，有再
    審原告等315人提出2點陳情意見，由再審被告提經臺中縣及
    豐原市都市計畫委員會聯席會議審議修正通過上開變更都市
    計畫案，再審被告乃據以96年4月11日府建城字第096008714
    22號函公告發布實施該變更都市計畫案。再審原告劉長德不
    服該公告，提起行政爭訟，遞經原審法院以97年度訴字第11
    2號判決駁回其訴、本院99年度判字第450號判決駁回其上訴
    而確定在案。再審被告續依市地重劃實施辦法第9條規定辦
    理重劃作業，於徵得區內私有土地所有權人及其土地面積過
    半之同意，擬具重劃計畫書、圖草案，經內政部核定後公告
    重劃計畫書、圖，並以97年3月5日府地劃字第09700605013
    號函通知土地所有權人。再審原告不服，循序提起行政訴訟
    ，經臺中高等行政法院以97年度訴字第409號判決駁回（下
    稱原判決），再審原告仍不服，向本院提起上訴，經本院以
    99年度判字第926號判決駁回而告確定（下稱原確定判決）
    。再審原告又於99年10月15日以原確定判決有行政訴訟法第
    273條第1項第1款所規定之事由，向本院提起再審之訴。
三、本件再審原告雖主張：都市計畫法第45條係規定公共設施占
    用土地總面積合計不得少於全部計畫面積百分之十，而都市
    計畫定期通盤檢討實施辦法第16條係針對「閭鄰公園」不應
    小於0.5公頃作專一特別之規定，兩者規範對象並不相同，
    合於都市計畫法第45條規定者並不代表其就可以違反都市計
    畫定期通盤檢討實施辦法第16條有關「閭鄰公園」每一計畫
    處所不得小於0.5公頃之規定；又都市計畫定期通盤檢討實
    施辦法係依據都市計畫法第26條第2項(並非依都市計畫法第
    45條)所訂定，為一合法有效之法規，原確定判決明知本件
    公園兼兒童遊樂場面積僅為0.2154公頃，業已違反都市計畫
    定期通盤檢討實施辦法對閭鄰公園不應小於0.5公頃之規定
    ，竟以規範對象並不相同且法源依據亦不相同之都市計畫法
    第45條為理由排除適用規範本案之都市計畫定期通盤檢討實
    施辦法第16條對閭鄰公園不應小於0.5公頃之規定，顯牴觸
    司法院釋字第38號解釋；且本件公園設置面積是否符合都市
    計畫定期通盤檢討實施辦法第16條規定，原確定判決理由自
    相矛盾，其明知本件公園兼兒童遊樂場面積不符都市計畫定
    期通盤檢討實施辦法第16條，卻在尚未審酌本件公園兼兒童
    遊樂場為都市計畫定期通盤檢討實施辦法第16條內所稱之閭
    鄰公園或社區公園之前，逕認「其設置面積已符…都市計畫
    定期通盤檢討實施辦法第16條之規定」，牴觸司法院釋字第
    530號解釋及本院62年判字第402號判例；再審被告在法律明
    確授權得列為共同負擔之公共設施用地項目之外新增項目，
    納入重劃區土地所有權人負擔，而原確定判決亦認為平均地
    權條例並未明文規定得各項合併編列，然該新增項目「公園
    兼兒童遊樂場」並無法律依據或法律具體明確之授權得列為
    重劃共同負擔，牴觸司法院釋字第638號解釋意旨；依平均
    地權條例第56條第2項規定，本案公告期間為自97年3月7日
    起至97年4月7日止，惟再審被告自97年3月7日起至97年3月
    21日止所公告者乃為重劃計畫書「草案」，而非法律規定之
    「核定版」重劃計畫書，該公告自始無效。縱使自再審被告
    97年3月21日發出更正函之日起算至97年4月7日止，因再審
    被告並未延長公告期間，法定之「核定版」重劃計畫書公告
    仍未滿30日，則該重劃計畫書依法即不生效力。原確定判決
    逕認再審原告爭執再審被告於97年3月21日始通知再審原告
    更正該公告，該公告不生效力云云，自非可取等語，牴觸司
    法院第513號解釋意旨；原確定判決逕認平均地權條例第56
    條第2項所規定之重劃計畫書經公告期滿，或修訂重劃計畫
    書經公告後即得實施，不以通知土地所有權人為生效要件，
    又市地重劃實施辦法第16條第1項規定重劃計畫書經核定後
    應通知土地所有權人，在於便利土地所有權人提出反對，縱
    未通知，亦不影響其公告效力等語，牴觸司法院釋字第663
    號解釋並有違憲法第15條及第16條意旨云云。
四、惟查原確定判決理由已論明：本件公園兼兒童遊樂場面積為
    0.2154公頃，綠地為0.1169公頃，合計為0.3323公頃，固不
    合都市計畫定期通盤檢討實施辦法對閭鄰公園不應小於0.5
    公頃之規定，但占全部計畫總面積2.3650公頃已達百分之十
    四，已逾全部計畫面積百分之十，而合於都市計畫法第45條
    之規定，自無不合；況亦符合上開兒童遊樂場最小面積0.1
    公頃及依照本細部計畫人口475人計算所需社區公園用地面
    積（0.475千人×0.15公頃/千人）0.07125公頃合計最小面
    積之限制。另平均地權條例第60條第1項規定實施市地重劃
    時○○○區○○○○○○○道路、溝渠、兒童遊樂場、鄰里
    公園、廣場、綠地、國民小學、國民中學、停車場、零售市
    場等十項用地。並未明文規定得各項合併編列，但亦未禁止
    其性質相近者合併編列。而依都市計畫定期通盤檢討實施辦
    法第25條規定，公共設施用地經通盤檢討應增加而確無適當
    土地可供劃設者，應考量在該地區其他公共設施用地多目標
    規劃設置。從而將同為遊憩設施之公園與兒童遊樂場合併為
    「公園兼兒童遊樂場」，且不論公園或兒童遊樂場用地均為
    平均地權條例第60條所規定之共同負擔項目，並無增加再審
    原告負擔之問題。本件再審被告將同為遊憩設施之公園與兒
    童遊樂場合併為「公園兼兒童遊樂場」，且本件設置公園亦
    屬合法，再審被告認屬平均地權條例第60條第1項之公共使
    用用地，而納入土地所有權人按比例負擔，即均無不合。上
    訴意旨主張有判決不適用法規或適用不當之違法，即無足採
    。再本件再審被告將市地重劃計畫書、圖報經內政部核定後
    公告，公告期間：自97年3月7日起至97年4月7日止，嗣發現
    原公告所陳列及網站上計畫書、圖之封面誤繕贅加「草案」
    2字，及依行政程序法第101條規定更正並通知各相關機關及
    土地所有權人，另再審被告97年3月5日府地劃字第09700605
    013號函告知土地所有權人座談會期日、重劃計畫書、圖公
    告期間及異議方式。嗣發現上開通知書未載明閱覽處所，旋
    即以97年3月13日府地劃第09700680312號函另行通知土地所
    有權人相關圖冊公告處所，其補行通知之方式核尚符行政程
    序法第101條規定。至平均地權條例第56條第2項所規定之重
    劃計畫書經公告期滿，或修訂重劃計畫書經公告後即得實施
    ，不以通知土地所有權人為生效要件。市地重劃實施辦法第
    16條第1項規定重劃計畫書經核定後應通知土地所有權人，
    在於便利土地所有權人提出反對，縱未通知，亦不影響其公
    告效力。再審原告爭執再審被告於97年3月21日始通知再審
    原告更正該公告，該公告不生效力云云，自非可取等語。經
    核前揭再審理由，無非仍執與上訴意旨雷同且經原確定判決
    所不採之陳詞，並援引與本案事實及其應適用法規尚無直接
    關連之司法院解釋，以其主觀歧異見解，對於原確定判決認
    定事實及適用法律之職權行使，泛指為牴觸憲法，尚難謂對
    於原確定判決究有如何合於行政訴訟法第273條第1項第1款
    所謂「適用法規顯有錯誤」之情事，已有具體指摘，依首揭
    規定及說明，其再審之訴自非合法。
五、依行政訴訟法第278條第1項、第104條、民事訴訟法第95條
    、第78條、第85條第1項前段，裁定如主文。
中    華    民    國    99    年    12    月    16    日
                    最高行政法院第六庭
                        審判長法官  藍  獻  林
                              法官  吳  東  都
                              法官  廖  宏  明
                              法官  姜  素  娥
                              法官  林  文  舟

以  上  正  本  證  明  與  原  本  無  異
中    華    民    國    99    年    12    月    17    日
                              書記官  邱  彰  德

司法院資訊處製作；財團法人民間司法改革基金會備份。
